最高法院刑事判決　　　　　　一○○年度台上字第三四五○號
上　訴　人　蕭進連
上列上訴人因違反毒品危害防制條例等罪案件，不服台灣高等法
院台中分院中華民國一００年四月七日第二審判決（九十九年度
上訴字第一九四二號，起訴案號：台灣台中地方法院檢察署九十
七年度偵字第二八０二八號），提起上訴，本院判決如下：
    主  文
上訴駁回。
    理  由
一、販賣第一級毒品予朱志剛部分：
按刑事訴訟法第三百七十七條規定，上訴於第三審法院，非以判
決違背法令為理由，不得為之。是提起第三審上訴，應以原判決
違背法令為理由，係屬法定要件。如果上訴理由書狀並未依據卷
內訴訟資料，具體指摘原判決不適用何種法則或如何適用不當，
或所指摘原判決違法情事，顯與法律規定得為第三審上訴理由之
違法情形，不相適合時，均應認其上訴為違背法律上之程式，予
以駁回。本件上訴人蕭進連上訴意旨略稱：原審認定伊販賣第一
級毒品海洛因予朱志剛，無非以證人朱志剛警詢、偵查不利伊之
證述為主要之依據。原判決雖認朱志剛於警詢、偵查之證述，具
較可信之特別情況，然朱志剛於警詢、偵查之證述，並非出於「
自然」之發言、臨終之陳述或違反自己利益等特別情形，反之，
朱志剛於本案發生之際，遭逮捕、拘禁，處於孤立無援又無律師
協助之情形下，顯難期待其「自然」之發言，況為早日脫身必為
自己有利之陳述，如依循警察之誘導等，且警詢、偵查與原審審
理時之情形並無不同，應僅係「自由陳述」即「任意性」範疇之
問題，原審認朱志剛警詢、偵查之證述具有「較為可信之特別情
形」，排除原審依嚴格證明原則，經當事人交互詰問所得之證據
資料，自違背刑事訴訟法第一百五十九條第一項及第一百五十九
條之二規定云云。
惟查，原判決依憑上訴人不利於己之部分供述，證人朱志剛警詢
及偵查之證詞，朱志剛持用0000000000號與上訴人所
持0000000000號行動電話通訊監察譯文、網路地圖、
中山醫學大學附設醫院檢驗科初步篩檢報告、扣押物品目錄表，
扣案海洛因、注射針筒，台灣高等法院被告（上訴人）全國前案
紀錄表等證據，資以認定上訴人有原判決事實欄關於販賣第一級
毒品予朱志剛部分所記載之犯罪事實，因而撤銷第一審關於上訴
人附表一（下稱附表）編號1 所示販賣第一級毒品部分之科刑判
決，改判仍論處上訴人販賣第一級毒品罪刑（累犯，處有期徒刑
十五年二月；併為從刑之諭知），已詳述其所依憑之證據及認定
之理由。對於上訴人辯稱：伊並無販賣海洛因給朱志剛，兩人住
同村附近，時常見面，民國九十七年九月二十二日十三時許之電
話，係伊當天上午叫朱志剛幫伊載送小孩，要他在下午一點來找
伊，拿機車鑰匙還伊云云。經綜合調查證據之結果，認係卸責之
詞，不足採信，分別在判決理由內詳予指駁，並說明其證據取捨
及判斷之理由。且敘明：(1)證人朱志剛於偵查具結之證詞，並無
顯不可信之情況，具證據能力。又朱志剛警詢之證述，與其於第
一審及原審證述情節不符，惟其於偵查時已陳稱警詢所述實在，
應係基於任意性所為，且就警詢筆錄記載完整，亦無違法或不當
情形，並已踐行告知義務等法定程序，足認朱志剛警詢之證述，
客觀上具較可信之特別情況，且為證明犯罪事實所必要，自有證
據能力。(2)上訴人販賣海洛因給朱志剛，已經朱志剛於警詢及偵
查中證述明確，並有上開行動電話通訊監察譯文、網路地圖、中
山醫學大學附設醫院檢驗科初步篩檢報告、扣押物品目錄表，扣
案海洛因、注射針筒佐證，自可採信。至朱志剛於電話中所提及
拿……「一點」找你等語，當時早已超過中午一時，上訴人所辯
：伊打電話要朱志剛一點找他云云，與事實不符，並不可採各等
語甚詳。原判決所為論述，核與卷證資料相符，從形式上觀察，
並無足以影響判決結果之違背法令之情形。按(一)認事採證、證據
之取捨及證據證明力之判斷，俱屬事實審法院之職權，苟無違背
證據法則，自不能指為違法。又證人供述之證據前後縱有差異，
事實審法院依憑證人前後之供述證據，斟酌其他證據，本於經驗
法則與論理法則，取其認為真實之一部，作為判斷之證據，自屬
合法。本件原審審酌上開證據，據此認定上訴人有本件販賣第一
級毒品之犯罪事實。對於上訴人之辯解，認不足採，已分別在判
決內詳述其認事採證、證據取捨及判斷之理由，核與證據法則並
無違背，為其職權之適法行使，自不能指為違法。又被告以外之
人於審判中如以證人身分到場具結陳述，而與先前於審判外警詢
時所為陳述不符者，其先前之陳述，須具有較可信之特別情況，
且為證明犯罪事實之存否所必要者，始得採為斷罪之依據，刑事
訴訟法第一百五十九條之二定有明文。而是否具有較可信之特別
情況，法院應依於審判中及審判外為陳述時之外部附隨環境或條
件，除詢問有無出於不正方法、陳述是否出於非任意性外，兼須
就有無違反法定障礙事由期間不得詢問及禁止夜間詢問之規定、
詢問時是否踐行告知義務、警詢筆錄所載與錄音或錄影內容是否
相符等各項，為整體之考量，以判斷其先前之陳述，是否出於「
真意」之信用性獲得確切保障，並於判決理由內敘明其採用先前
不一致之陳述，如何具有較可信之特別情況，且無從以其他證據
代替，確為證明犯罪存否所必要之理由，方為適法。原判決理由
已詳細說明朱志剛警詢之證述，係基於其任意性所為，且符合法
定程序，出於「真意」之信用性獲得確切保障，具證據能力，於
法亦無不合。上訴人上訴意旨所指，或對於原判決究竟如何違背
法令，並未依卷內訴訟資料為具體之指摘，或徒憑己意，就屬原
審採證認事職權之適法行使，及原判決已經說明事項，任意指摘
為違法，核與法律規定得為第三審上訴理由之違法情形，均不相
適合，應認其此部分上訴違背法律上之程式，予以駁回。又上訴
人被訴於九十七年十一月三日販賣第一級毒品予吳哲嘉部分（即
附表一編號２），原審改判諭知無罪，檢察官未上訴確定。上訴
人被訴於九十七年十一月十日販賣第一級毒品予吳哲嘉部分，第
一審諭知無罪，經原審判決上訴駁回，檢察官未上訴而確定。上
訴人另犯轉讓第一級毒品海洛因罪刑部分（即附表二），業經原
審判處罪刑確定，並已函送台灣台中地方法院檢察署執行，併予
指明。
二、幫助施用第二級毒品部分：
上訴得對於判決之一部為之，未聲明為一部者，視為全部上訴，
刑事訴訟法第三百四十八條第一項定有明文。本件上訴人於上訴
書狀並未聲明僅對原判決關於販賣第一級毒品部分上訴，應視為
亦對原判決關於幫助施用第二級毒品部分亦提起上訴。查上開部
分，原審係撤銷第一審論處上訴人販賣第二級毒品罪刑，改判論
處上訴人幫助施用第二級毒品罪刑，核屬刑事訴訟法第三百七十
六條第一款之案件，既經第二審判決，自不得上訴於第三審法院
，上訴人上開部分之上訴，顯為法所不許，應予駁回。
據上論結，應依刑事訴訟法第三百九十五條前段，判決如主文。
中    華    民    國  一○○  年    六    月  二十三  日
                      最高法院刑事第十庭
                          審判長法官  黃  一  鑫  
                                法官  張  春  福  
                                法官  林  勤  純  
                                法官  陳  國  文  
                                法官  宋  明  中  
本件正本證明與原本無異
                                      書  記  官  
中    華    民    國  一○○  年    六    月   三十   日
                                                      K